臺灣臺北地方法院民事判決　　　　　　　99年度家訴字第32號
　　原　　　告　陳依伶
　　被　　　告　胡鎵洵
　　訴訟代理人　沈明欣律師
　　　　　　　　陳泰溢律師
上列當事人間解除婚約及損害賠償事件，本院於100年1月12日辯
論終結，判決如下：
    主  文
被告應給付原告新臺幣伍拾萬元。
訴訟費用由被告負擔。
    事      實
甲、原告方面：
一、聲明：求為判決：被告應給付原告新台幣（下同）伍壹拾萬
    元整。
二、陳述：兩造於91年間經友人介紹認識，雙方因情投意合，被
    告即搬至原告之住所與原告及其家人共同生活，97 年 7 月
    26日在雙方親友之見證下，依習俗完成訂婚儀式，雙方並約
    定於98年初完婚。未料97年10月間兩造因細故發生爭執後，
    被告竟避不見面，音訊全無。97年12月間擔任義消中隊長之
    原告父親陳建興於救災返家時，撞見被告與一名女子狀甚親
    熱，被告於98年初傳簡訊要求原告不要再騷擾其家人，原告
    始確認被告之不欲完婚真意，嗣於98年9月16日寄存證信函
    要求被告解決兩造婚約之問題，同年9月18日被告之父親及
    弟弟前來原告家中表示被告不願履行婚約，原告爰依民法第
    976條第1項第2款故違結婚期約之規定解除兩造之婚約，又
    婚約解除時無過失之一方，非財產上之損害，原告之父親為
    義消中隊長在地方上有一定之身分地位，家族亦為地方上之
    旺族，兩造間訂有婚約亦為親友及地方人士所知悉，如今被
    告惡意悔婚致使原告及家人蒙羞，為此訴請被告賠償非財產
    上損害50萬元等語。
三、證據：提出訂婚喜帖、郵局存證信函等件為證，並聲請訊問
    証人陳建興。
乙、被告方面：
一、聲明：求為判決原告之訴駁回。
二、陳述：感謝原告及其家人在交往期間對他之照顧，沒有依照
    原來的婚約跟原告如期完婚，讓原告及其家人難過以及名譽
    受損感到很抱歉，願意在能力範圍內給付原告伍拾萬元。
三、證據：提出戶籍謄本為證。
    理      由
一、按婚約當事人之一方故違結婚期約者，他方得解除婚約，並
    請求賠償其因此所受之財產上及非財產上損害，民法第 976
    條第1 項第2款及第977條第1、2項固定有明文，惟依上開規
    定請求損害賠償時，則須以請求權人無過失及被請求人有過
    失者為限，此觀上述條文規範自明。又按婚約之解除，由一
    方當事人向他方當事人為意思表示為已足，初無待於他方之
    同意或意思表示一致，方能生效（參見69年度台上字第3479
    號判決）。
二、原告主張兩造已論及婚嫁，於97 年7月26日在雙方親友見證
    下完成訂婚儀式，並約定98年初結婚，惟兩造於97年10月間
    因細故發生爭執後，被告避不見面，並傳簡訊要求原告不要
    再騷擾被告及其家人。原告於98年9月16日寄存證信函要求
    被告釐清其意思，被告之父親及弟弟一同至原告家中，表示
    被告不願履行婚約等情，業據原告提出訂婚喜帖、郵局之存
    證信函影本等件為證，並為被告所不爭執，堪信原告之主張
    為真實。
三、按婚約為男女當事人約定將來互相結婚之契約，應由男女當
    事人自行訂定，本件兩造對於將來結婚已互相約定，婚約當
    已成立生效，惟兩造為求慎重，遂約定於97年7月26日先舉
    行訂婚儀式，其後被告無正當理由不願履行婚約，按有故違
    結婚期約者，婚約當事人之一方得解除契約，本件原告自得
    依民法第976條第1項第2款之規定解除婚約，婚約之解除，
    由一方當事人向他方當事人為意思表示為已足，無庸向法院
    訴請解除婚約，是以本件起訴狀繕本送達被告為解除婚約之
    意思表示，婚約已於98年10月15日經原告合法解除。
四、按婚約解除時，無過失之一方，得向有過失之他方請求賠償
    其因此所受之損害。雖非財產上之損害，受害人亦得請求賠
    償相當之金額，民法第977條第1項、第2項定有明文。本件
    被告無正當理由而表示不願履行婚約，顯有過失，本院審酌
    原告準備與被告結婚，並在親友見證下依習俗完成訂婚儀式
    ，詎被告無正當理由表示不願履行婚約，致原告期待與被告
    共結連理之希望落空，更須面對親友之善意詢問，原告因此
    承受巨大之精神壓力，甚至必須循法律途徑解決兩造間之法
    律上紛爭，原告所受之精神上痛苦誠屬重大，原告顯係受有
    精神上之損害，爰審酌兩造之身分、地位、經濟能力及被告
    所受損害等一切情狀，被告應賠償原告之精神上損害賠償以
    50 萬元為適當，逾此部分之請求為無理由，應予駁回。
四、據上論結，本件原告之訴為一部有理由，一部無理由
    ，依民事訴訟法第79條但書，判決如主文。
中    華    民    國   100    年    1     月    12    日
                  家事庭法      官      彭南元
以上正本係照原本作成。
如對本判決上訴，須於判決送達後 20 日之不變期間內，向本院
提出上訴狀。
中    華    民    國   100    年    1     月    17    日
                           書  記  官   尹遜言